臺灣高等法院刑事判決　　　　　　　　　　　九十一年度上更（一）字第四一三號
　　上　訴　人
　　即　被　告　甲○○
　　選任辯護人　吳義雄
右上訴人因違反槍砲彈藥刀械管制條例案件，不服臺灣新竹地方法院八十八年度訴字
第三五九號，中華民國八十八年九月三十日第一審判決（起訴案號：臺灣新竹地方法
院檢察署八十八年度偵字第四四一三號），提起上訴，經判決後由最高法院發回更審
，本院判決如左：
    主  文
原判決撤銷。
甲○○未經許可，製造可發射子彈具有殺傷力之改造手槍，累犯，處有期徒刑壹年陸
月；又未經許可，製造子彈，累犯，處有期徒刑壹年。應執行有期徒刑貳年肆月。
扣案具殺傷力之改造手槍壹支（槍支管制編號：0000000000號）、改造子
彈肆顆、電鑽壹支、改造手槍零件及工具壹批（如附表所示）、彈珠柒顆、子彈底火
貳個、火藥壹盒均沒收之。
    事  實
一、甲○○有違反麻醉藥品管理條例案件、詐欺、傷害等前科，最近一次於民國（下
    同）八十一年間因詐欺案件，經本院判決有期徒刑二月確定，於八十二年一月二
    十三日執行完畢，猶不知悔改，復於八十四年十二月間某日，在嘉義市某不詳地
    點夜市之玩具店內，以新臺幣（下同）約四千元或五千元之代價，購入仿ＳＭＩ
    ＴＨ＆ＷＥＳＳＯＮ輪轉手槍製造之金屬玩具手槍一支、金屬子彈八顆、火藥一
    盒及子彈底火二個後，即於同年月間某日，未經許可，在其位於新竹市○○路二
    之一號住處內，以其所有之電鑽等工具，將前開玩具手槍之槍管及轉輪內之阻鐵
    車通，製造成具殺傷力之改造手槍（槍支管制編號：0000000000號）
    ；嗣於八十五年年底之某日，在上址住處，將前揭八顆子彈加裝直徑六ｍｍ之鋼
    珠及底火，改造成具殺傷力之子彈，並以前開改造完成之手槍試射二發子彈。八
    十八年五月三十一日下午三時五十分，為警在其前址住處內查獲，並扣得上開改
    造手槍一支（槍支管制編號：0000000000號）、改造子彈六顆（經送
    內政部警政署刑事警察局鑑定試射二顆，剩餘四顆），及被告所有之電鑽一支、
    改造手槍零件及工具一批（如附表所示）、彈珠七顆、子彈底火二個、火藥一盒
    。
二、案經新竹縣警察局移送臺灣新竹地方法院檢察署檢察官偵查起訴。
    理  由
一、上訴人即被告甲○○經傳雖未到庭，惟據其以前陳述，對於八十四年十二月間某
    日，在嘉義市某不詳地點夜市之玩具店內，以約四千元或五千元之代價，購入仿
    ＳＭＩＴＨ＆ＷＥＳＳＯＮ輪轉手槍製造之金屬玩具手槍一支、金屬子彈、火藥
    一盒及子彈底火二個，並於八十五年年底某日，在其位於新竹市○○路二之一號
    住處，將前揭子彈加裝直徑六ｍｍ之鋼珠及底火等事實坦承不諱，而扣案改造子
    彈送鑑定，認均係玩具槍金屬彈殼加裝六ｍｍ之鋼珠改造而成，經試射二顆結果
    ，均能擊發，均具殺傷力，有內政部警政署刑事警察局八十八年六月二十二日刑
    鑑字第五五○七九號鑑驗通知書在卷足佐（見偵卷第二十六頁），並有改造子彈
    六顆（經送驗試射二顆）、彈珠七顆、子彈底火二個扣案可稽（扣押物品清單見
    偵卷第二十四、二十五頁），被告改造子彈犯行洵堪認定，應予論科。另被告對
    於將玩具手槍改造成具殺傷力之手槍部分，雖矢口否認有何改造槍支犯行，並辯
    稱：伊因對於槍械彈藥結構好奇，遂購入該玩具手槍，然買來後伊從未為車通槍
    管等改造行為，且伊無改造槍支之技術及器械，扣案電鑽亦無法改造槍支，而該
    玩具手槍已經損壞，並無殺傷力，伊亦從未以該槍試射過子彈云云。惟查，扣案
    電鑽一支，經勘驗插電測試，性能良好，可以打通手槍管阻鐵，業經本院勘驗無
    訛，有勘驗筆錄在卷可稽；且被告於警訊中已供明：「．．．改造左輪手槍是買
    來以後自己再做（即加以改造之意），純粹是好玩，．．．（所查獲之工具作何
    用途？）那些都是我改造那把左輪手槍用的。．．．」（見偵卷第六頁），而扣
    案手槍（槍支管制編號：0000000000號），係仿ＳＭＩＴＨ＆ＷＥＳ
    ＳＯＮ輪轉手槍製造之金屬玩具手槍將槍管及轉輪內之阻鐵車通而成之改造手槍
    ，其槍管與槍身之連接螺絲雖鬆動，然經適當修復，則具殺傷力，有前揭內政部
    警政署刑事警察局鑑驗通知書附卷足憑，參以被告自承扣案手槍係僅以四、五千
    元之代價，於某不詳玩具店所購入，若非被告於購入後自行將槍管及轉輪內之阻
    鐵車通，該玩具手槍之出賣人豈有願為區區數千元而甘冒販賣改造手槍重刑之理
    。尤其，被告於原審調查時，亦供承曾以該槍擊發過子彈二發（見原審卷第二十
    三頁反面），足徵該槍機械性能良好，僅目前暫時損壞而已。此外，復有改造手
    槍一支及供改造前揭手槍用之電鑽一支、零件及工具一批扣案為憑（詳如附表所
    示）。因此，被告所辯係卸責飾詞，不足採信。本件被告改造手槍犯行，事證已
    臻明確，應依法論科。
二、修正前刑事訴訟法第一百三十一條規定：「有左列情形之一者，司法警察或司法
    警察官雖無搜索票，得逕行搜索住宅或其他處所：一因逮捕被告或執行拘提押
    者。二因追躡現行犯或逮捕脫逃人者。三有事實足信為有人在內犯罪而情形急迫
    者。前項搜索，應於執行後二十四小時內，呈報檢察官或法院。」依卷附搜索結
    果報告書（見偵查卷第十九頁）所載，新竹縣警察局員警係在新竹市○○街八號
    前埋伏查緝毒品交易，發現被告行跡可疑，於執行盤查時，查獲被告有安非他
    命殘渣之空袋兩個，惟被告顯另持有大量安非他命，當時因情況急迫，且為保全
    犯罪證據，故帶同被告至其住處（新竹市○○路二之一號）逕行搜索等情。是本
    件當時警察應未依修正前刑事訴訟法第一百二十八條規定先由檢察官或法院核發
    搜索票後執行之。然依證人即承辦本案員警乙○○於本院供證：「（當時為何去
    搜索？）我們收到線報，有人在水源街作毒品交易，我們發現被告在現場鬼鬼祟
    祟，我們就去盤查，發現被告身上有安非他命殘渣袋跟我們線報有符合，所以我
    們認為他的住處還有其他毒品，情況急迫，我們才到他家裡搜索。」「（來不及
    申請搜索票？）因為是下午，所以來不及。因為我們如果再經公文往來，再到地
    檢署向地檢署申請，來不及。事後我們有二十四小時呈報。我們怕他家裡還有同
    夥會跑掉，或者將毒品帶走湮滅證據，我們線報是有同夥。」（見本院九十一年
    五月二十七日訊問筆錄），則本件應有修正前第一百三十一條第三款得逕行搜索
    情形。又承辦員警於搜索後，旋於二十四小時內將搜索結果報告檢察官，有該搜
    索結果報告表在卷可稽。是本件搜索應為合法，併予指明。
三、核被告所為，係犯修正前槍砲彈藥刀械管制條例第十條第一項之未經許可製造可
    發射子彈之改造手槍罪及同條例第十一條第一項之未經許可製造子彈罪。被告行
    為後，槍砲彈藥刀械管制條例業經立法院三讀修正通過，經總統於八十六年十一
    月二十四日公布施行，並於同年月二十六日生效，槍砲彈藥刀械管制條例第十條
    第一項、第十一條第一項，刑度分由原「五年以下有期徒刑」修正加重為「五年
    以上有期徒刑，併科新臺幣一千萬元以下罰金」、「六月以上五年以下有期徒刑
    」修正加重為「一年以上七年以下有期徒刑，併科新臺幣五百萬元以下罰金」，
    條次並變更為第十一條第一項、第十二條第一項，刑度較修正前為重，對行為人
    較不利，應依刑法第二條第一項但書之規定，適用修正前之行為時法。檢察官雖
    以扣案手槍因槍管與槍身之連接螺絲鬆動，需經適當修復，而認被告所犯製造改
    造手槍部分屬未遂狀態，惟被告曾以扣案手槍擊發子彈，業如前述，足見被告已
    完成改造手槍行為，應屬既遂，不因扣案手槍事後暫時損壞需經修復，而認被告
    改造手槍犯行仍屬未遂。被告持有改造手槍及子彈之犯行雖持續至八十八年五月
    三十一日經警查獲方始終了，惟被告持有之低度行為為改造之高度行為所吸收，
    不另論處。被告所犯製造改造手槍及子彈犯行，犯意各別，罪名有異，行為互殊
    ，應分論併罰。查被告於八十一年間因詐欺案件，經本院以八十年度上易字第三
    ○一○號判決有期徒刑二月確定，於八十二年一月二十三日執行完畢，有臺灣高
    等法院檢察署刑案紀錄簡覆表在卷足佐，其於五年內再犯本件有期徒刑之二罪，
    為累犯，均應依法加重其刑。
三、原審據以論罪科刑，並敘明不為諭知保安處分，固非無見。惟被告行為後，槍砲
    彈藥刀械管制條例第十九條已於九十年十一月十四日公布刪除，並於同年月十六
    日經公告生效，經比較新舊法，自以新法有利於被告，自勿庸諭知強制工作。又
    本案被告犯罪時，並無刑法第九十條第一項之情形，自不得宣告保安處分，即不
    另為諭知被告於刑之執行完畢或赦免後，令入勞動處所強制工作三年。原審未及
    就強制工作部分審究從新從輕原則，判決理由不備，自有未洽。被告上訴否認犯
    罪，指摘原判決不當，固無理由，惟原判決既有可議，即屬無可維持，應由本院
    將原判決予以撤銷改判。爰審酌被告有違反麻醉藥品管理條例案件、詐欺、傷害
    等前科，素行不良，僅因好奇心驅使而將購入之玩具手槍、子彈，擅自加以改造
    使具殺傷力，雖未供作其他犯罪之用、亦坦認改造子彈犯行，犯後態度尚可，惟
    現今社會黑槍氾濫，造成人心惶惶，被告無視法律之禁止，影響社會治安，所生
    危害不可小覷等一切情狀，各量處如主文所示之刑，並定其應執行刑，以資懲儆
    。
四、扣案改造手槍一支（槍支管制編號為0000000000號）、改造子彈六顆
    （送驗試射二顆，剩餘四顆）經送驗後，均認具有殺傷力，已如前述，皆屬違禁
    物，應依刑法第三十八條第一項第一款之規定諭知沒收，至送驗試射之二顆子彈
    ，及被告之前試射之二顆子彈均已滅失，不宣告沒收。另扣案之電鑽一支、改造
    手槍零件及工具一批（詳如附表所示）、彈珠七顆、子彈底火二個、火藥一盒（
    火藥一盒仍在移送機關新竹縣警察局刑警隊保管中，未送贓物庫），均係被告所
    有供前開犯罪所用之物，業據被告供明在卷，應併依刑法第三十八條第一項第二
    款之規定諭知沒收之。
五、被告經合法傳喚，無正當理由不到庭，爰不待其陳述逕行判決。
據上論斷，應依刑事訴訟法第三百六十九條第一項前段、第三百六十四條、第二百九
十九條第一項前段、第三百七十一條，修正前槍砲彈藥刀械管制條例第十條第一項、
第十一條第一項、刑法第二條第一項但書、第十一條前段、第四十七條、第五十一條
第五款、第三十八條第一項第一款、第二款，判決如主文。
本案經檢察官柯麗鈴到庭執行職務。
中      華      民      國    九十一    年      七      月      三      日
                              臺灣高等法院刑事第五庭
                                  審判長法  官  曾  德  水
                                        法  官  蘇  素  娥
                                        法  官  楊  貴  雄
右正本證明與原本無異。
如不服本判決應於收受送達後十日內向本院提出上訴書狀，其未敘述上訴之理由者並
得於提起上訴後十日內向本院補提理由書（均須按他造當事人之人數附繕本）。
                                        書記官  林  淑  貞
中      華      民      國    九十一    年      七      月      四      日
附表：
┌─────────┬─────────────────────────┐
│項  目            │          明  細                                  │
├─────────┼─────────────────────────┤
│改造手槍零件一批  │灌氣針一支、彈簧一個、螺絲一個、插鞘五個          │
├─────────┼─────────────────────────┤
│改造手槍工具一批  │鑽頭六支、螺絲起子二支、六角板手二支、小剪刀一支  │
└─────────┴─────────────────────────┘
附錄：本判決論罪科刑法條全文
修正前槍砲彈藥刀械管制條例第十條第一項：
一未經許可製造、販賣或運輸第四條第一款所稱其他可發射金屬或子彈具有殺傷力之
  各式槍者，處五年以下有期徒刑。
修正前槍砲彈藥刀械管制條例第十一條第一項：
一未經許可製造、販賣或運輸彈藥者，處六月以上五年以下有期徒刑。
